臺灣板橋地方法院刑事判決　　　　　　 93年度簡上字第644號
上　訴　人
即　被　告　乙○○　34歲民.
　　　　　　丙○○
上列上訴人等因傷害案件，不服本院93年度簡字第4123號中華民
國93年10月6 日所為第一審簡易判決（聲請處刑案號：93年度偵
字第4123號），提起上訴，本院管轄第二審之合議庭判決如下︰
    主  文
上訴駁回。
    事　實
一、丙○○前曾有竊盜、傷害及違反麻醉藥品管理條例、槍砲彈
    藥刀械管制條例等多項前科，並均經執行完畢在案（於本案
    均不構成累犯）。於民國93年6 月22日下午2 時30分許，乙
    ○○騎乘機車由臺北縣板橋市往臺北市方向行駛，途經臺北
    縣板橋市○○路○段與民生路口，與鄭精順駕駛之自小貨車
    發生擦撞倒地（鄭精順涉犯過失傷害部分未據告訴），鄭精
    順遂將乙○○攙扶至路邊人行道等待送醫救治，適丙○○路
    經該地，經鄭精順詢問附近有無醫院，丙○○因由乙○○之
    口音得知其係大陸地區人民，竟稱「大陸人賠賠醫藥費就好
    了」等語，引發乙○○不滿，雙方即發生口角衝突，丙○○
    遂將煙蒂朝乙○○丟擲，乙○○不甘示弱亦將該煙蒂拾起回
    擲丙○○，丙○○即基於傷害之故意，拿起其手持之雨傘毆
    打乙○○，乙○○見狀亦基於傷害之故意加以反擊毆打丙○
    ○，致乙○○受有頭皮挫傷擦傷2 公分×0.5 公分、左上臂
    挫傷瘀傷5 公分×3 公分、右眼外側擦傷2 公分×0.2 公分
    之傷害，丙○○受有左臉眼0.5 公分×0.1 公分刮傷、左頸
    5 公分×0.2 公分、右頸3 公分×0.2 公分、1 公分×0.1
    公分刮傷及左肩瘀腫之傷害。
二、案經乙○○、丙○○訴由臺北縣政府警察局海山分局報告臺
    灣板橋地方法院檢察署檢察官偵查後聲請以簡易判決處刑。
    理　由
一、訊據被告乙○○矢口否認有何傷害告訴人丙○○之犯行，辯
    稱：案發當時伊已因車禍腳踝受傷無法站立，而丙○○僅係
    路人，竟手持雨傘對伊猛戳，致伊額頭及眼角受傷，伊因防
    衛而去抵擋他的雨傘，竟又遭其順勢拖起至人行道上毆打，
    後來伊只是撿起雨傘支撐身體，伊根本沒有打丙○○，其傷
    勢何來云云；又被告丙○○固坦承有在前揭時地傷害告訴人
    乙○○之犯行，惟辯稱：是乙○○先打伊，當時伊把煙蒂丟
    在地上，乙○○就站起來推伊，他的腳根本沒有受傷，伊見
    狀才拿雨傘揮擋，因而致乙○○受傷云云。然查：
  (一)被告乙○○、丙○○於前揭時地互為傷害行為之事實，業據
    其二人分別於警詢時及偵審中指訴綦詳，復有臺北縣立板橋
    醫院、祥仁診所診斷證明書各1 紙附卷可憑。且觀諸乙○○
    及丙○○之診斷證明書，應診日期均記載為本件案發之翌日
    即93年6 月23日，而被告二人既有互毆之行為，自不能排除
    其間相當因果關係之連繫，堪認被告二人確受有如事實欄所
    載之傷勢。至被告乙○○雖辯稱：伊當時已因車禍腳踝受傷
    無法站立，不可能傷害丙○○云云，並提出診斷證明書1紙
    為憑，然觀諸其因車禍所受傷勢為左足踝扭傷及挫傷，則以
    其單腳足踝受傷之傷勢，是否會因此而無法站立，實非無疑
    ，是被告乙○○前開所辯，尚難遽予採信。再參以證人鄭精
    順在偵查中結證稱：伊當時開小貨車由板橋車站往臺北方向
    行駛，伊是從內側第二車道變換至第三車道，乙○○騎機車
    從右後方撞到伊右後視鏡而跌倒，然後伊將她扶起來，讓其
    坐在人行道上，剛好丙○○就往板橋方向走過來，伊就問丙
    ○○附近有無醫院，她說乙○○是大陸妹，乙○○就說沒她
    的事，不要他管，後來丙○○就說賠賠醫藥費就好了，哪還
    要報警，乙○○就說沒她的事，不要她管，乙○○要打電話
    給她先生，丙○○就說趕快送醫，二人一言不合後，丙○○
    把煙蒂丟向乙○○，乙○○撿起來也往丙○○身上丟，二人
    就打起來等語，而徵諸常情，證人鄭精順與被告二人均素不
    相識，亦無仇怨，實無偏袒任一方之理，況其在證述前並經
    具結擔保其證言之真實性，是證人鄭精順之前開證言堪予採
    信，堪認被告二人確有互為傷害之犯行。
  (二)又按刑法23條所稱正當防衛，須對現在不法侵害始得為之，
    侵害若已過去，即無實施正當防衛行為可言，至於彼此互毆
    ，又必以一方初無傷人行為，因排除對方不法侵害而加以還
    擊，始得以正當防衛論，若屬侵害發生後之報復行為，即非
    所謂正當防衛，此觀最高法院30年上字第1040號判例意旨甚
    明。查觀諸證人鄭精順前開證詞可知，本件衝突實係因被告
    丙○○先為攻擊行為，是其所為，實難謂有何正當防衛之可
    言；又被告乙○○縱係因丙○○先動手而為還擊，惟於還擊
    之過程中，已有主動毆擊丙○○之行為，已如前述，是其並
    非單純對於現在不法之侵害為必要排除之反擊行為，而係另
    有傷害之犯意存在，對其互為攻擊之還手反擊行為，自亦無
    主張防衛權之餘地，併此敘明。
  (三)綜上所述，被告二人前揭所辯，無非係事後圖卸刑責之詞，
    不足採信。本件事證明確，被告二人前開犯行洵堪認定，應
    予依法論科。
二、核被告二人互為傷害行為，均係犯刑法第277 條第1 項之傷
    害罪。至被告丙○○持以毆打乙○○所用之雨傘1 支，雖係
    被告丙○○所有供犯罪所用之物，惟據被告丙○○在本院審
    理時供稱：案發當日已因毆打斷掉而丟到板橋花市等語，是
    該支雨傘既已丟棄滅失，自毋庸併予宣告沒收，附此敘明。
    原審認被告二人罪證明確，適用刑法第277 條第1 項、第41
    條第1 項前段，罰金罰鍰提高標準條例第1 條前段、第2 條
    規定，並審酌被告乙○○並無前科紀錄，素行尚稱良好；被
    告丙○○則有前揭事實欄所載之前科紀錄，素行不良，兼衡
    被告二人犯罪之動機、目的、智識程度及雙方所受之傷勢皆
    屬輕微，輔以被告乙○○於犯後猶飾詞狡辯，矢口否認犯行
    ，態度不佳，被告丙○○於犯後已坦承犯行，犯後態度尚稱
    良好等一切情狀，分別量處被告乙○○拘役20日、被告丙○
    ○拘役30日，並均諭知易科罰金之折算標準，本院經核認事
    用法，核無不合，量刑亦屬適當，被告乙○○上訴意旨否認
    有傷害丙○○之犯行云云，被告丙○○上訴意旨認量刑過重
    云云，而指摘原判決不當，均為無理由，應予駁回。
據上論斷，應依刑事訴訟法第455 條之1 第1 項、第3項、第368
條，判決如主文。
本案經檢察官甲○○到庭執行職務。
中　　華　　民　　國　　94　　年　　3 　　月　　11　　日
                 刑事第十一庭   審判長法  官  潘翠雪
                                      法  官  楊明佳
                                      法  官  王士珮
以上正本證明與原本無異。
不得上訴。
                                      書記官  程欣怡
中　　華　　民　　國　　94　　年　　3 　　月　　11　　日
